臺灣高雄地方法院刑事判決　　　　　　 100年度易字第1219號
公　訴　人　臺灣高雄地方法院檢察署檢察官
被　　　告　杜文甫
上列被告因詐欺案件，經檢察官提起公訴（100年度偵字第10035
號），本院判決如下：
    主  文
杜文甫共同犯詐欺取財罪，累犯，處有期徒刑陸月，如易科罰金
，以新臺幣壹仟元折算壹日。
    事  實
一、杜文甫前因犯偽造文書罪，經臺灣屏東地方法院以94年度訴
    字第1138號判決處有期徒刑5月確定，嗣經裁定減刑為有期
    徒刑2月15日後，於民國（下同）97年1月3日徒刑執行完畢
    出監。
二、(一)詎杜文甫於99年11月1日，見報紙刊登應徵「外務」廣告
    ，經依廣告與不詳姓名年籍、自稱「李先生」之成年人聯繫
    後知悉所徵求係為詐騙集團提領被害人被騙匯入之贓款並予
    寄送（俗稱「車手」）之工作內容，竟應允之並將其不知情
    之母杜翁蜜向中華郵政股份有限公司鳳山工協郵局所開立帳
    號00000000000000之帳戶（下稱工協郵局帳戶）提供該詐欺
    集團使用，以此方式與上揭自稱「李先生」之成年人所組成
    之詐騙集團成員達成共同基於意圖為自己不法所有之犯意聯
    絡。(二)先由該詐騙集團成員於99年11月8日9時45分許，撥打
    電話與蘇榮順通訊，假冒係聯邦銀行承辦信用貸款之王經理
    ，佯稱可提供貸款但須提供金融帳簿並先將手續費匯入指定
    之帳戶等語，蘇榮順因有貸款需求致陷錯誤，先於99年11月
    9日依指示將其開設之彰化銀行及中華郵政之存款帳簿寄送
    上開王經理供作薪資轉帳記錄（此部分是否構成幫助詐欺取
    財罪，另由檢察官偵辦中，雖未經檢察官於起訴書記載，然
    業經被害人於警詢陳述為本案過程之一部分，為連貫被害人
    受騙匯款之結果，應有必要予以敘明），嗣於99年11月15日
    13時27分許，再依該王經理指示至屏東中正路郵局臨櫃匯款
    新臺幣（下同）56,142元至上開杜翁蜜之工協郵局帳戶內。
    (三)杜文甫接獲詐騙集團成員通知贓款入戶後，隨即於同日14
    時4分許，至高雄鳳山五甲郵局，以杜翁蜜之工協郵局帳戶
    提款卡自自動櫃員機領出56,000元，並於同日15時許，將所
    提領款項中的5萬5,000元以牛皮紙袋包裏後，至高雄市○○
    路阿囉哈客運站，花費350元以貨運方式寄送至空運一號新
    竹野狼站予詐欺集團成員收受，另餘792元則留供己用。嗣
    因蘇榮順匯款後無法再與假冒之王經理聯繫而發覺受騙，經
    報警循線查獲上情。
三、案經高雄市政府警察局鳳山分局移請臺灣高雄地方法院檢察
    署檢察官偵查起訴。
    理  由
壹、證據能力部分
一、按被告以外之人於審判外之陳述，雖不符前4 條之規定，而
    經當事人於審判程序同意作為證據，法院審酌該言詞陳述或
    書面陳述作成時之情況，認為適當者，亦得為證據，刑事訴
    訟法第159 條之5 第1 項定有明文。
二、本案認定事實所引用之卷內證據資料，除原已符同法第159
    條之1 至第159 條之4 規定，及法律另有規定等傳聞法則例
    外規定，而得作為證據外，並無證據證明係公務員違背法定
    程式所取得，而檢察官及被告於本院行準備程序時，均同意
    其作為本案證據之證據能力，且本院審酌前揭陳述作成時之
    情況，並無違法取證之瑕疵，亦認以之作為證據為適當，是
    本件有關被告以外之人於審判外之言詞或書面陳述等供述證
    據，依前揭法條意旨，自均得為證據。
貳、認定事實所憑之證據及理由
一、訊據被告杜文甫矢口否認有何共同詐欺犯行，辯稱：伊是被
    騙的，應徵的工作是說要伊去收款取件，但在15號那天通知
    伊收款時，伊怕不知道地方，就請對方說用匯的比較快，所
    以在15號把伊母親工協郵局帳號給對方，這件跟伊之前被騙
    交付提款卡、密碼不一樣，如果對方有叫伊提供帳戶，伊就
    知道是詐騙的，但這次對方沒有叫伊提供帳戶，伊有精神障
    礙所以被騙等語。
二、然查：
  (一)被告就其應徵工作被騙而為本案前揭犯行之情節供述未可採
    信：就提供其母系爭工協郵局帳戶之時間：被告於警詢、
    偵訊及本院審理時均供稱係99年11月15日對方叫伊去收款，
    伊怕不知道地方始提供帳戶等語，然詐騙集團成員自係在確
    認被害人蘇榮順已然匯款或必然會付款時，才會通知被告前
    去收款，但以被害人蘇榮順所匯款的帳戶卻係被告所提供其
    母之帳戶之事實本身已足以證明被告提供帳戶之時間點必然
    在詐騙集團於當日聯繫蘇榮順要求匯款之前，否則詐騙集團
    無以告知所匯入之帳戶號碼，就此已堪認被告所述提供帳戶
    之時間點與事實不合；另以被害人住所在屏東縣九如鄉，距
    離被告位於高雄市鳳山區之住處雖非久遠，但仍有一段距離
    ，在此路程之間，被告是否得確實前往收取及被害人是否仍
    願意付款等，不僅具有高度不確定性，亦因被害人與現場收
    款人員接觸即增加詐騙被發覺之風險，相對於前揭被害人匯
    款即迅速確實取得贓款，此種現場取款方式應非詐騙集團所
    會抉取之方式，況依被害人蘇榮順於警詢所述情節（見高市
    鳳警偵字第1000004580號卷，下稱警卷，頁1-5），俱未提
    及詐騙集團有向其佯稱有人前去收款後改稱要求匯款之過程
    ，難認被告此部分辯稱與事實相合；就被告應徵工作之性
    質與自身條件不合：(1)被告辯稱應徵工作內容係擔任司機收
    款取件，然依被告前於偵查中接受檢查事務官詢問所稱：不
    知道所應徵司機工作的公司名稱。應徵的人只知道姓王等語
    （見100偵10035號卷頁19），嗣經本院訊問時坦稱並無駕駛
    執照等語（見本院卷頁56），則以收款取件為工作內容之需
    求必然為具有合法駕駛交通工具之能力與證照，被告明知並
    無駕駛執照，並不具備此種收款取件的工作條件，豈會應予
    任職？此並非被告在本院所稱「我就是因為精神病工作不好
    找，才會去找不知道是不是犯罪的工作來做做看」等語（見
    本院卷頁58）所得解釋，且在不知公司名稱、地址，於99年
    11 月1日見報聯繫後，直至99年11月15日始有要求取款收件
    之工作情形，均與經驗法則有違，被告就此亦未能提出有利
    事證供本院參酌，單以被告供述尚難採信；就被告應徵工
    作報酬及提領贓款後餘額之性質前後所述不一：(1)被告於警
    詢時即供稱「李先生說我的酬勞是一件新台幣一千元。（問
    ：為何匯入款項為新台幣56,100元，你卻只將新台幣55,000
    元寄出去？）李先生之前就有說新台幣一千元為我寄、收件
    的酬勞。」等語（見警卷頁13背、14）；(2)於偵查中辯稱「
    （問：你在警詢說收到的匯款，其中1,000元是你的酬勞？
    ）對方是叫我拿1,000元用來做為寄款項的費用。我寄的費
    用是350元，剩下的錢準備來做第二件」等語（見100偵1003
    5號卷頁19）；(3)於本院審理時則稱「（問：薪資怎麼算？
    ）說一個月兩萬，一個月差不多，我是15號去應徵，他說下
    個月會先給我一半，他說用匯的。匯到我解凍後的帳戶。（
    問：是什麼時候去應徵？）1號應徵，15號通知我去收款。
    這半個月都沒有叫我去收款。也就是15號那天我把我母親的
    帳號資料給對方。我是因為不曉得地方，為了求方便，才叫
    他用匯的比較快。他叫我去收（款）時，我就說用匯的。（
    問：你有無領錢後，把1,142元拿來自己用？）我是領了
    1,000元，其中350元是寄包裹的費用，其餘的650元是等下
    次寄包裹用，對方是這樣說」等語，(4)以薪資報酬係應徵工
    作商談時之必要事項而言，被告應不致就其應徵所得之工作
    報酬為前後不一之陳述，且以被告於11月1號應徵，11月15
    號始受通知收款之工作歷程，連雇用之公司名稱、應徵人員
    、下件工作都不確知之狀況，亦無任何確保對方會依約匯款
    薪資至其帳戶之情形，參以被告並非於固定時間地點給付勞
    務，偏向論件計酬之工作性質，應認被告於警詢所稱提領寄
    送贓款後餘額為其工作報酬為可採，其嗣後所稱應係卸責之
    詞。準此，被告上開所辯，不僅與事實不合，其陳述亦有
    不一及悖於事理之情形，不足採信。
  (二)詐騙集團於前揭時間以上開方法詐使被害人蘇榮順匯款56,1
    42元至被告母親杜翁蜜帳戶，嗣由被告提領贓款寄送詐騙集
    團成員之事實，業經證人即被害人蘇榮順於警詢證述綦詳（
    見警卷頁1-5），復有郵政國內匯款執據影本、內政部警政
    署反詐騙案件紀錄表、杜翁蜜工協郵局帳戶存簿影本、寄貨
    收據影本、行動電話明細帳單、刊登廣告之報紙影本、杜翁
    蜜工協郵局帳戶最近交易資料在卷可稽（見警卷頁6-12、17
    ），且為被告所不爭執上開過程，自堪信為真實。
  (三)綜合以上，以被告杜文甫經報紙廣告聯繫得知係詐騙集團
    成員應徵取款寄送之工作，仍予應允並提供其母工協郵局帳
    戶，使詐騙集團成員遂行其詐欺取財行為，以詐騙集團成員
    使用被告所提供之帳戶並由被告提領寄送其中贓款，其餘留
    作報酬之客觀事實，亦堪認被告與詐騙集團成員間具有相當
    之犯意聯絡與行為分擔，是本件被告共同詐欺取財犯行已堪
    認定，應依法論科；至被告雖因罹患情感性精神病至精神
    中度障礙，此有高雄市政府社會局100年8月24日高市社局障
    福字第1000070565號函附被告身心障礙者鑑定表5份在卷可
    稽（見本院卷頁16-44），然以被告最近之97年8月11日身心
    障礙者鑑定表所載，醫師鑑定結果認為被告係慢性精神病患
    者中度：職業功能、社交功能退化，經長期精神復健治療，
    可在庇護性工作場所發展出部分工作能力，亦可在他人部分
    監護，維持日常生活自我照顧能力者等詞（見本院卷頁20
    ），且以被告既能見報紙廣告撥打電話聯繫對方之行為，堪
    認被告係有維持日常生活自我照顧之能力，客觀上並無因精
    神障礙或其他心智缺陷致不能辨識其行為違反或欠缺依其辨
    識而行為之能力，或其辨識行為違法或依其辨識而行為之能
    力顯著減低之情形，且被告既辯稱受騙，即與上揭因精神障
    礙或其他心智缺陷所致辨識其自己行為違法或欠缺其辨識而
    行為之能力不同，自無依其聲請送請鑑定之必要，附此敘明
    。
參、論罪科刑
一、核被告杜文甫所為之犯行，係犯刑法第339條第1項之詐欺取
    財罪。被告杜文甫就上開犯行與綽號「李先生」及其他詐騙
    集團成員有犯意聯絡及行為分擔，均係共同正犯。
二、被告有事實欄所述刑之宣告及執行，有臺灣高等法院被告前
    案紀錄表1份在卷可稽，其受有期徒刑執行完畢，5年內故意
    再犯本件有期徒刑以上之罪，為累犯，應依刑法第47條第1
    項規定加重其刑。
三、爰審酌被告明知目前國內詐騙行為仍猖獗，竟為零頭小利而
    甘受詐騙集團吸收，提供帳戶為其提領贓款寄送，使詐騙集
    團犯罪得利，助長詐騙風氣，戕害社會互信基礎，犯後復飾
    詞狡辯，屢以自己所罹患精神疾病為藉口，未見其真正反省
    行為所造成之損害與法益侵害，惟念及被告確實因精神中度
    障礙而縮減其參與正常社會生活與工作之情形，被害人蘇榮
    順遭詐騙受害金額為56,142元等一切情狀，量處如主文所示
    之刑，並諭知易科罰金之折算標準，以示懲儆。
肆、綜合以上，應依刑事訴訟法第299條第1項前段，刑法第28條
    、第339條第1項、第47條、第41條第1項前段，刑法施行法
    第1條之1，判決如主文。
伍、經檢察官粟威穆到庭執行職務。
中    華    民    國   100    年    10    月    12    日
                  刑事第十三庭  審判長  法  官  黃蕙芳
                                        法  官  陳筱雯
                                        法  官  楊智守
以上正本證明與原本無異。
如不服本判決應於收受判決後10日內向本院提出上訴書狀，並應
敘述具體理由。其未敘述上訴理由者，應於上訴期間屆滿後20日
內向本院補提理由書(均須按他造當事人之人數附繕本)「切勿逕
送上級法院」。
中    華    民    國   100    年    10    月    12    日
                                        書記官  蔡毓琦
附錄論罪科刑法條
中華民國刑法第339條
意圖為自己或第三人不法之所有，以詐術使人將本人或第三人之
物交付者，處5 年以下有期徒刑、拘役或科或併科1 千元以下罰
金。
以前項方法得財產上不法之利益或使第三人得之者，亦同。
前二項之未遂犯罰之。